臺灣高雄地方法院民事裁定
109年度消債清字第244號
聲  請  人  董瓈鈞（原名：董浩合）
0000000000000000

0000000000000000

代  理  人  何明諺律師
上列當事人因消費者債務清理事件聲請清算，本院裁定如下：
    主  文
聲請人董瓈鈞（原名：董浩合）自中華民國一一○年二月二日下
午四時起開始清算程序。
命司法事務官進行本件清算程序。
    理  由
一、聲請意旨略以：伊無力清償債務，曾依中華民國銀行公會辦
    理消費金融案件無擔保債務協商機制請求共同協商債務方案
    成立，約定自民國95年6月起，分120期，年利率2％，每月清
    償新臺幣（下同）43,774元，嗣申請變更還款條件為自98年
    5月起，分150期，年利率2％，每月清償26,424元，然勉為償
    還數期後仍不得已毀諾，因聲請人有不能清償債務或有不能
    清償之虞，復未經法院裁定開始更生程序或許可和解或宣告
    破產，爰聲請清算等語。
二、按債務人不能清償債務或有不能清償之虞者，得依本條例所
    定更生或清算程序，清理其債務；債務人對於金融機構負債
    務者，在聲請更生或清算前，應向最大債權金融機構請求協
    商債務清償方案，或向其住、居所地之法院或鄉、鎮、市、
    區調解委員會聲請債務清理之調解；自債務人提出協商請求
    之翌日起逾30日不開始協商，或自開始協商之翌日起逾90日
    協商不成立，債務人得逕向法院聲請更生或清算；債務人於
    法院裁定開始更生程序或許可和解或宣告破產前，得向法院
    聲請清算；法院開始清算程序之裁定，應載明其年、月、日
    、時，並即時發生效力；法院裁定開始更生或清算程序後，
    得命司法事務官進行更生或清算程序；必要時，得選任律師
    、會計師或其他適當之自然人或法人1人為監督人或管理人
    ，消費者債務清理條例（下稱消債條例）第3條、第151條第
    1項、第153條、第80條前段、第83條第1項、第16條第1項分
    別定有明文。
三、經查：
  ㈠聲請人於95年間協商成立、98年間變更還款內容，共繳納48
    期後即未行繳款，最大債權銀行安泰銀行於99年7月報送毀
    諾（見本案卷第32頁中國信託銀行陳報狀、本案卷第88至96
    頁安泰銀行陳報狀暨協議書等），而聲請人陳稱當時工作不
    穩定，每月收入未達20,000元，98年間離婚後獨力扶養董○
    傑等語（見本案卷第35頁反面），債權人安泰銀行則未提出
    聲請人申請上開協商時曾提出之收入等相關證明，如依勞工
    保險被保險人投保資料表所示，聲請人於銀行通報毀諾時即
    99年7月間之投保薪資為17,280元（見司消債調卷第14頁反
    面），若以聲請人斯時收入為每月17,280元，顯已無法負擔
    每月26,424元之還款金額，堪認聲請人因收入不豐，無法持
    續支應必要生活開支及協商款項，而確有不可歸責於己之事
    由，致履行原協商條件有所困難。
  ㈡聲請人復於109年7月31日提出債權人清冊，向本院聲請調解
    債務清償方案，經本院109年度司消債調字第448號受理，於
    109年8月26日調解不成立，聲請人於同日以言詞聲請清算等
    情，亦經本院依職權調閱上開調解卷宗核閱無訛。
  ㈢次查，聲請人於107年及108年度申報所得各為720元、0元，
    然其自陳向本院聲請清算前2年內有薪資所得552,000元（即
    每月23,000元），名下無財產，勞工保險於106年6月19日退
    保，另有中國人壽1張保單解約金34,943元及中華郵政簡易
    人壽1張保單解約金15,653元（應發還保價金額77,767元扣
    除借款金額61,600元及借款利息514元之淨額），台灣人壽
    保單已無有效契約，國泰人壽保單僅投保醫療保險契約，無
    解約金。又聲請人自陳107年3月起於小港區樂利路之美滋早
    午餐店擔任煎檯人員，工作時間為6時至13時半，月薪23,00
    0元領現（無薪資袋），每月領取租金補助3,200元，未領取
    社會局補助；其名下之郵政存簿儲金簿於109年7月10日跨行
    轉入30,000元、109年8月12日跨行轉入97,600元，聲請人陳
    稱係向友人之借貸款項，用於代償前配偶張益彬之地下錢莊
    債務（未提出借據等證明）等情，有財產及收入狀況說明書
    （司消債調卷第4頁）、債權人清冊（司消債調卷第5至6頁
    ）、財團法人金融聯合徵信中心前置協商專用債權人清冊（
    司消債調卷第7至9頁）、信用報告（司消債調卷第10頁）、
    財政部高雄國稅局107年及108年度綜合所得稅各類所得資料
    清單及總歸戶財產查詢清單（司消債調卷第11至13頁）、勞
    工保險被保險人投保資料表（司消債調卷第14頁）、低收入
    戶證明書（司消債調卷第16頁）、高雄市政府社會局社會福
    利資訊料查詢表（本案卷第16至18頁）、台灣人壽保險股份
    有限公司函（本案卷第30頁）、國泰人壽保險股份有限公司
    函（本案卷第34頁）、戶籍謄本（本案卷第39頁）、存摺（
    本案卷第40至45頁）、員工在職暨薪資證明書（本案卷第46
    頁）、收入切結書（本案卷第47頁）、商業保險投保資料查
    詢結果表（本案卷第48頁）、中華郵政股份有限公司函（本
    案卷第82至83頁）、中國人壽保險股份有限公司函（本案卷
    第97至98頁）在卷可參。故本院審酌上情，認為核算聲請人
    目前償債能力之基礎以其切結聲請前兩年內每月薪資23,000
    元，加計租金補助3,200元，合計26,200元為基準。
  ㈣關於聲請人個人日常必要支出部分，聲請人陳稱與2名子女租
    屋同住，每月房租12,000元，並領取租金補助每月3,200元
    ，有房屋租賃契約書及高雄市政府都市發展局函在卷可稽（
    本案卷第27至29頁、第54至55頁）。按債務人必要生活費用
    ，以最近一年衛生福利部或直轄市政府所公告當地區每人每
    月最低生活費一點二倍定之，消債條例第64條之2第1項定有
    明文。本院參酌衛福部社會司所公告110年度高雄市最低生
    活費標準為13,341元。又該最低生活費用之標準，係照當地
    最近1年平均每人消費支出60％，依其基準之家庭收支調查報
    告調查表格式所示有關經常性支出之調查項目，其原即包括
    利息支出、食品、衣著、房租及水費、電費、醫療保健、交
    通、娛樂、教育等基本生活需求。本院認在聲請人並無特殊
    需求，應以此最低生活費之1.2倍即16,009元認係其個人必
    要生活費用。
  ㈤至扶養費支出部分，聲請人主張獨力扶養2名未成年子女，每
    月扶養費各4,000元。經查，聲請人與前配偶張益斌育有之
    董○傑係94年3月生，前領取低戶兒童補助每月2,695元，109
    年9月起改領取低戶就學補助每月6,358元，另自107年1月起
    每月領取財團法人家扶基金會扶助金1,700元、107年11月至
    108年6月領取學習資源共16,000元，長女董○晴係101年5月
    生（戶籍謄本無生父之記載），每月領取低戶兒童補助2,80
    2元，另自107年1月起每月領取財團法人家扶基金會扶助金1
    ,700元、107年11月至109年8月領取學習資源共44,000元，2
    名子女於107年及108年度申報所得均為0元、名下均無財產
    等情，有戶籍謄本、所得資料及財產查詢清單、存摺、在學
    證明書、高雄市政府社會局社會福利資訊料查詢表、財團法
    人台灣兒童暨家庭扶助基金會函在卷可參（本案卷第19至26
    頁、本案卷第39頁、本案卷第49至53頁、本案卷第56至63頁
    、本案卷第85至87頁）。扶養費用數額部分，按受扶養者之
    必要生活費用，準用第1項規定計算基準數額，並依債務人
    依法應負擔扶養義務之比例認定之，消債條例第64條之2第2
    項亦有明定。準此，聲請人所應負擔未成年子女之扶養費，
    以110年度高雄市每人每月最低生活費13,341元之1.2倍即16
    ,009元計算；再據聲請人提出98年10月間簽立之離婚協議書
    所載略以：「由女方（即聲請人）行使負擔未成年子女張○
    之（即董○傑）之權利義務、房子歸聲請人、（張益斌）需
    每月支付聲請人十萬元。」（見本案卷第64頁），惟聲請人
    於調解程序陳稱前配偶張益斌因債務問題已到國外、未分擔
    扶養費等語（司消債調卷第85頁反面），本院復依職權調閱
    張益斌之稅務電子閘門財產所得調件明細表、勞工保險投保
    資料及入出境資訊連結作業，其於107年及108年度申報所得
    均為0元、名下無財產、無勞工保險投保資料、99年7月間出
    境後迄無入境記錄（見本案卷第72至74頁、本案卷第77至81
    頁），審酌張益斌業已遷出國外，應確無扶養與聲請人所育
    有之子女董○傑之可能，而董○晴之戶籍謄本無生父資料、聲
    請人亦未提出董○晴之生父身分資料，聲請人主張獨力負擔2
    名子女扶養費乙情，尚非不能採信，是以其子女每人每月之
    生活所必需16,009元，扣除社會局補助及家扶基金會補助換
    算為董○傑每月2,367元（計算式：1,700＋16,000÷24≒2,367
    ）、董○晴每月3,533元（計算式：1,700＋44,000÷24≒3,533
    ）後，由聲請人獨力負擔即應以16,958元（計算式：16,009
    ×2－6,358－2,802－2,367－3,533＝16,958）為度，則聲請人主
    張每月負擔子女扶養費共8,000元，低於本院計算之基準，
    尚屬合理。
  ㈥綜上所述，以聲請人現每月收入26,200元為其償債能力基準
    ，扣除個人必要生活費16,009元及扶養費8,000元後，餘2,1
    91元，而聲請人目前負債總額為8,209,401元（參司消債調
    卷第37頁以下，包含：臺灣土地銀行、台北富邦銀行、國泰
    世華銀行、花旗銀行、匯豐銀行、新光銀行、聯邦銀行、遠
    東銀行、元大銀行、永豐銀行、玉山銀行、凱基銀行、台新
    銀行、安泰銀行、中國信託銀行、第一金融資產公司、良京
    實業公司），扣除保險解約金50,596元，以聲請人每月所餘
    按月攤還結果，需約310年【計算式：（8,209,401－50,596
    ）÷2,191÷12≒310.3】始能清償完畢，堪認聲請人確有不能
    清償債務之情事，則聲請人向本院聲請清算，應予准許，爰
    命司法事務官進行本件清算程序。
四、依消債條例第11條第1項、第83條第1項、第16條第1項，裁
    定如主文。
中　　華　　民　　國　　110 　年　　2 　　月　　2 　　日
                  民事庭　法　官  　賴寶合
以上正本係照原本作成。
本裁定不得抗告。
中　　華　　民　　國　　110 　年　　2 　　月　　2 　　日
                          書記官    胡美儀